【裁判字號】    95,訴,2162
【裁判日期】    951123
【裁判案由】    毒品危害防制條例
【裁判全文】
臺灣桃園地方法院刑事判決              95年度訴字第2162號
公  訴  人  台灣桃園地方法院檢察署檢察官
被      告  甲○○
                      2號
                    （現於台灣新竹戒治所戒治中）
上列被告因違反毒品危害防制條例案件，經檢察官提起公訴（95
年度偵字第14346 號），被告於準備程序中就被訴事實為有罪之
陳述，經本院合議庭裁定由受命法官獨任行簡式審判程序，茲判
決如下：
    主  文
何忠明連續轉讓第一級毒品，處有期徒刑壹年陸月。扣案之第一
級毒品海洛因拾捌包（合計淨重13.66 公克，空包裝總重4.14公
克）、第二級毒品安非他命參包（驗餘淨重35.65 公克，空包裝
總重1.33公克）均沒收銷燬之。
    事  實
一、甲○○明知海洛因、安非他命係民國87年5 月20日公佈施行
    ，於同年月22日生效之毒品危害防制條例第2 條第2 項第1
    款、第2 款所分別規定之第一級毒品、第二級毒品，不得非
    法持有、轉讓或販賣之。因知悉其友人（乾妹妹）羅如玉、
    友人紀懿華、女友簡玉姿均染有毒癮，竟基於轉讓第一毒品
    海洛因之概括犯意、轉讓第二級毒品安非他命之犯意，先後
    為下列行為：
  (一)先於95年6 月19日某時許，在桃園縣中壢市○○路225 號8
    樓內，無償提供海洛因約0.1 公克予羅如玉施用一次。
  (二)復於翌日（20日）晚間8 時許，在桃園縣中壢市○○路56號
    6 樓之租屋處，將其所有之海洛因、安非他命置於客廳桌上
    ，無償提供予紀懿華、羅如玉、簡玉姿施用，紀懿華、簡玉
    姿乃取數量不詳之海洛因、安非他命施用，羅如玉則取數量
    不詳之海洛因施用（渠等施用毒品犯行，簡玉姿現由本院以
    95年度訴字第1819號審理通緝中，羅如玉經本院以95年度訴
    字第1818號判處有期徒刑7 月，紀懿華則前經裁定觀察、勒
    戒，現施以強制戒治中）。
二、嗣於同日晚間8 時30分許，為警在上址當場查獲，並扣得甲
    ○○所有、備以供其轉讓之海洛因18包（合計淨重13.66 公
    克，空包裝總重4.14公克）、安非他命3 包（淨重35.8公克
    ，驗餘淨重35.65 公克，空包裝總重1.33公克）、及與本案
    無關之黑色置物盒1 個、夾鏈袋3 包、削尖吸管1 支、玻璃
    球1 個、注射針筒7 支、鐵盒2 個、電子秤1 具、吸食器1
    組等物。
三、案經桃園縣政府警察局中壢分局報告台灣桃園地方法院檢察
    署檢察官偵查起訴
    理  由
壹、程序部分：
    本件被告甲○○所犯轉讓第一級、第二級毒品罪均係死刑、
    無期徒刑或最輕本刑為3 年以上有期徒刑以外之罪，其於準
    備程序中就被訴事實為有罪之陳述，經本院告知簡式審判程
    序之旨，並聽取當事人意見後，經本院合議庭依刑事訴訟法
    第273 條之1 第1 項規定裁定由受命法官獨任進行簡式審判
    程序，合先敘明。
貳、實體部分：
一、認定被告有罪所憑之證據及理由：
    上開犯罪事實，業據被告於本院審理時坦承不諱，核與證人
    羅如玉於檢察官偵訊時證稱：平常毒品係被告提供給渠，沒
    有代價，查獲前一天被告係於渠實踐路住所給約0.1 公克海
    洛因等語（見95年度偵字第14346 號卷第86至87頁）大致相
    符，並有現場查獲照片8 張在卷可稽（見前揭卷第26至39頁
    ），而扣案之疑似海洛因粉末18包（合計淨重13.66 公克，
    空包裝總重4.14公克）、疑似安非他命3 包（淨重35.8 公
    克，驗餘淨重35.65 公克，空包裝總重1.33公克），經鑑驗
    確認分別係第一級毒品海洛因、第二級毒品安非他命一節，
    亦有法務部調查局鑑定通知書、內政部警政署刑事警察局鑑
    定書各一份紙在卷可憑（見前揭卷第83頁、第92頁）；此外
    ，羅如玉、紀懿華及簡玉姿三人查獲當日經採集尿液檢驗，
    羅如玉部分呈現嗎啡陽性反應，簡如玉、紀懿華則均呈現嗎
    啡陽性反應、安非他命類陽性反應，有台灣檢驗科技股份有
    限公司濫用藥物尿液檢驗報告三份在卷足參（見95年度毒偵
    字第3403號卷第32頁背面、95年度毒偵字第3405號卷第35頁
    背面、95年度毒偵字第3402號卷第33頁背面），足認被告上
    開任意性自白，與事證相符，堪以採信。是本件事證明確，
    被告犯行已堪認定。
二、論罪科刑
  (一)核被告所為，係分別犯毒品危害防制條例第8 第1 項之轉讓
    第一級毒品罪及同法第8 條第2 項之轉讓第二級毒品罪。而
    依行政院依據毒品危害防制條例第8 條第6 項規定所訂定之
    轉讓持有毒品加重其刑之數量標準第2 條第1 款、第2 款所
    定，轉讓第一級毒品淨重達5 公克以上、轉讓第二級毒品淨
    重達10公克以上之標準者，應依上開毒品危害防制條第8 條
    第6 項之規定，加重其刑至2 分之1 。查本件雖尚無法確定
    被告已轉讓之第一級毒品海洛因、第二級毒品安非他命之數
    量，然被告所備以轉讓而遭查扣之第一級毒品海洛因淨重已
    達13.66 公克、第二級毒品甲基安非他命淨重已達35.8公克
    ，已遠超過前揭加重之數量標準，自均應依毒品危害防制條
    例8 條第6 項規定予以加重其刑（按「安非他命」屬中樞神
    經興奮劑，具有輕微之成癮性，服用後會產生依賴性，耐藥
    性，並引起不安，頭昏，顫抖，亢進性反應，失眠、焦慮、
    譫妄、慢性中毒、精神障礙、類似精神分裂症之錯覺、幻覺
    、妄想及伴有行動與性格異常等副作用。其劑量增大時，甚
    或會致死亡。而其慣用者，由於精神錯亂，更具有暴力攻擊
    ，及反社會行為等傾向情況更為嚴重，尤以戒除不易，其毒
    害不在煙毒之下，故安非他命乃迭經行政院衛生署於69年12
    月8 日衛署藥字第301124號、79年10月9 日衛署藥字第9041
    42號公告列入藥物藥商管理法第16條第1 款（即現行藥事法
    第22條第1 項第1 款）之禁藥管理，迄今尚屬禁藥，同時亦
    屬毒品危害防制條例第2 條第2 項規定之第2 級毒品。按藥
    事法第83條第1 項轉讓禁藥罪之法定刑為7 年以下有期徒刑
    ，得併科新台幣500 萬元以下罰金，較毒品危害防制條例第
    8 條第2 項轉讓第2 級毒品罪之法定刑為重。而藥事法第83
    條第1 項係於93年4 月21日修正公布，同年月23日施行（94
    年2 月5 日及95年5 月30日修正公布之藥事法該條項並未修
    正），為毒品危害防制條例之後法，且毒品之範圍尚包括影
    響精神物質與其製品，而藥事之管理，亦非僅止於藥品之管
    理，又毒品未必係經公告之禁藥，禁藥亦未必為毒品，是以
    毒品危害防制條例與藥事法二者，並無必然之特別法與普通
    法關係。故除有轉讓之第2 級毒品達毒品危害防制條例第8
    條第6 項之一定數量，經依法加重後之法定刑較藥事法第83
    條第1 項之法定刑為重之情形外，因藥事法第83條第1 項為
    後法，且為重法，應優先適用藥事法處罰（臺灣高等法院暨
    所屬法院94年法律座談會刑事類提案第8 號結論意旨參照）
    ，而本案卷內雖查無證據足資證明被告實際轉讓安非他命予
    紀懿華、簡玉姿之總計數量為何，然扣案之安非他命係被告
    備以供轉讓者，其數量已遠超過前揭加重之數量標準，自應
    依法加重其刑，則揆諸前述，本件被告轉讓安非他命之犯行
    ，即應依毒品危害防制條例第8 條第2 項、第6 項之規定論
    處，附此敘明）。
  (二)被告轉讓前持有第一級毒品海洛因、第二級毒品安非他命之
    低度行為，為轉讓之當然行為，均不另論罪。
  (三)又被告先後二次轉讓第一級毒品海洛因之犯行，時間密接，
    手段相同，所犯係構成要件相同之罪名，顯係基於概括犯意
    反覆為之，而被告行為後，前於94年2 月2 日公佈修正之刑
    法已於95年7 月1 日施行（以下稱新刑法，而95年7 月1日
    修正施行前刑法則稱舊刑法），其中舊刑法第56條連續犯之
    規定業於新刑法中廢除，則被告於新刑法施行前之數次基於
    概括犯意所為之連續轉讓海洛因犯行，因行為後新刑法業已
    廢除連續犯之規定，此廢除雖非犯罪構成要件之變更，但顯
    已影響及行為人刑罰之法律效果，自屬法律有變更，依新刑
    法第2 條第1 項規定比較新、舊刑法結果，仍應適用較有利
    於被告之行為時法律即舊刑法第56條之規定，論以連續犯一
    罪，並依法加重其刑。
  (四)又被告上開事實欄一(二)之行為，係以一行為同時轉讓第一級
    毒品海洛因予紀懿華、羅如玉、簡玉姿、並同時轉讓第二級
    毒品安非他命予紀懿華、羅如玉，均為想像競合犯，應依法
    從重論以連續轉讓第一級毒品海洛因罪。檢察官認此部分為
    數罪併罰，尚有未洽。
  (五)爰審酌被告轉讓第一級、第二級毒品毒品及之犯行，助長他
    人沉迷於毒癮，無法自拔，其結果輕則戕害他人身心，重則
    引發各種犯罪，實為多種犯罪之源頭，對社會治安危害甚鉅
    ，惟念其犯後坦承犯行，態度尚稱良好，另參考其犯罪之動
    機、目的、智識程度等一切情狀，量處主文所示之刑，以示
    懲儆（依最高法院95年度第8 次刑事庭會議決議六、（一）
    之意旨，新刑法第57條之規定，為法院就刑之裁量審認標準
    見解之明文化，非屬法律之變更，無新舊法比較適用之問題
    ）。
  (六)扣案之第一級毒品之海洛因18包（合計淨重13.66 公克，空
    包裝總重4.14公克）、第二級毒品安非他命3 包（淨重35.8
    公克，驗餘淨重35.65 公克，空包裝總重1.33公克），係本
    案查獲之第一、二級毒品，不問屬於犯人與否，均應依毒品
    危害防制條例第18條第1 項前段之規定宣告沒收銷燬（至取
    樣化驗部分，既已因驗畢用罄滅失，不另諭知沒收銷燬，而
    包裝袋部分，因已與其內裝之海洛因、安非他命於物理外觀
    上已附合為一體而難以析離，爰亦依毒品危害防制條例第18
    條第1 項前段規定沒收銷燬之。）。至扣案之之黑色置物盒
    1 個、夾鏈袋3 包、削尖吸管1 支、玻璃球1 個、注射針筒
    7 支、鐵盒2 個、電子秤1 具、吸食器1 組等物，與本案被
    告轉讓毒品、禁藥之犯行並無關連，且非違禁物，自無庸諭
    知沒收，附此敘明。
據上論斷，應依刑事訴訟法第273 條之1 第1 項、第299 條第1
項前段，毒品危害防制條例第8 條第1 項、第2 項、第6 項、第
18條第1 項前段，修正後刑法第2 條第1 項前段、第11條前段，
刑法第55條，修正前刑法第56條，判決如主文。
本案經檢察官鄭東峰到庭執行職務。
中    華    民    國    95    年    11    月    23    日
                  刑事第十二庭  法  官  陳  雪  玉
以上正本證明與原本無異。
如不服本判決，應於判決送達後10日內向本院提出上訴狀（應附
繕本），上訴於臺灣高等法院。
                                書記官  戴  育  萍
中    華    民    國    95    年    11    月    28    日
附錄本案論罪科刑法條全文：
毒品危害防制條例第8條
轉讓第一級毒品者，處1 年以上7 年以下有期徒刑，得併科新臺
幣1 百萬元以下罰金。
轉讓第二級毒品者，處6 月以上5 年以下有期徒刑，得併科新臺
幣70萬元以下罰金。
轉讓第三級毒品者，處3 年以下有期徒刑，得併科新臺幣30萬元
以下罰金。
轉讓第四級毒品者，處1 年以下有期徒刑，得併科新臺幣10萬元
以下罰金。
前四項之未遂犯罰之。
轉讓毒品達一定數量者，加重其刑至二分之一，其標準由行政院
定之。


司法院資訊處製作；財團法人民間司法改革基金會備份。
